臺灣高等法院刑事判決
110年度侵上訴字第193號
上  訴  人  臺灣新北地方檢察署檢察官
被      告  蔡亦翔




選任辯護人  林倩芸律師
            陳軾霖律師
上列上訴人因被告妨害性自主案件，不服臺灣新北地方法院109
年度侵訴字第134號，中華民國110年6月8日第一審判決（起訴案
號：臺灣新北地方檢察署109年度偵字第25565號），提起上訴，
本院判決如下：
    主  文
原判決撤銷。
戊○○犯強制性交罪，處有期徒刑壹年捌月。緩刑伍年，緩刑期間
付保護管束，並應依本院111年度附民上移調字第202號調解筆錄
（如附件）所載條件履行賠償。
    事  實
一、戊○○與代號AD000-A109192號成年女子（民國00年0月生，真
    實姓名詳卷，下稱甲 ，起訴書誤載為「未成年女子」，應
    予更正）經由網路交友軟體探探認識。戊○○與甲 於109年5
    月5日下午1時40分許，相約在新北市○○區○○○○○0號出口見面
    ，嗣該2人即騎乘u-bike至戊○○位於新北市○○區○○街00號6樓
    住處（下稱本案住處），詎戊○○竟基於強制性交之犯意，於
    同日下午3時許，在其房間內，不顧甲 已經表達不要、拒絕
    發生性行為之意，仍違反甲 之意願，抱住甲 ，並將甲 壓
    在床上，親吻甲 耳朵及嘴巴，脫掉甲 衣服，親吻甲 胸部
    ，並將甲 之內褲拉出縫隙後，以手指及陰莖插入甲 陰道之
    方式，對甲 為性交1次，嗣戊○○將陰莖抽出欲戴上保險套，
    繼續對甲 進行性行為時，因甲 知悉戊○○想準備警察考試，
    即對戊○○稱「你再這樣我就讓你沒辦法當警察」，戊○○聽聞
    後因畏懼日後無法從事警察工作即停止動作，並將保險套丟
    棄，甲 旋即穿戴衣物離去並報警處理，因而查悉上情。
二、案經甲 訴由新北市政府警察局土城分局報請臺灣新北地方
    檢察署檢察官偵查起訴。
    理  由
壹、程序部分：
一、依性侵害犯罪防治法第12條第2 項之規定，司法機關所製作
    必須公示之文書，不得揭露足以識別被害人身分之資訊。故
    本件判決書關於告訴人甲 ，僅記載其代號，其姓名、年籍
    及住居所均詳卷，先予敘明。　　
二、證據能力部分：
　　按被告以外之人於審判外之陳述，雖不符刑事訴訟法第159
    條之1至第159條之4之規定，而經當事人於審判程序同意作
    為證據，法院審酌該言詞陳述或書面陳述作成時之情況，認
    為適當者，亦得為證據。又當事人、代理人或辯護人於法院
    調查證據時，知有第159條第1項不得為證據之情形，而未於
    言詞辯論終結前聲明異議者，視為有前項之同意，同法第15
    9條之5亦有明定。查本件檢察官、被告戊○○（下稱被告）及
    辯護人就本判決下列所引被告以外之人於審判外陳述之證據
    能力均不予爭執，迄至言詞辯論終結，亦未對該等證據之證
    據能力聲明異議，本院審酌該些供述證據作成時，核無違法
    取證或其他瑕疵，認為以之作為本案之證據屬適當，自有證
    據能力。其餘資以認定被告犯罪事實之非供述證據，均查無
    違反法定程序取得之情形，依刑事訴訟法第158條之4反面規
    定，亦具證據能力；至於辯護人雖認卷存「臺北市家庭暴力
    暨性侵害防治中心函覆之甲 諮商摘要報告」、「土城分局
    偵查隊109年7月23日、27日職務報告」、「新北市政府警察
    局109年7月17日公務電話紀錄簿」無證據能力(見本院卷第4
    9、133、347頁)，惟上開資料並未經本院引為不利被告認定
    之證據，自不贅論證據能力之有無。
貳、實體部分：
一、認定事實之證據及理由：
    訊據被告固坦認有於前述時地，以手指及陰莖插入甲 陰道
    ，惟否認有何對甲 為強制性交犯行，並辯稱：我與甲 係合
    意發生前述性行為，如果我要控制住甲 ，我豈有時間離開
    去戴保險套，且甲 於我穿戴保險套時說「你再這樣我就讓
    你沒辦法當警察」後，我也隨即退出房間等語。被告之辯護
    人則以：被告於警詢、偵查中均對於雙方性交過程有深刻描
    述，且甲 在過程中長達半小時的時間內，並未有呼叫或求
    救之反應，被告亦無阻止甲 離去，檢察官所提出之其他證
    據，僅能證明雙方有性交行為而已，又甲 提及於過程中有
    掙扎狀況，但其四肢、外陰部等身體部位並無任何傷痕，且
    於甲 掙扎中，被告如何在一手拉開甲 褲子，一手扶助自己
    陰莖進入陰道的情形下，尚可以壓制甲 ，甲 所證述之性侵
    情節是否屬實已有可疑。另甲 為何於被告穿戴保險套時表
    達「不讓其當警察」一語，實乃因甲 對於被告動作熟練、
    質疑被告是否性經驗豐富，而產生對先前交往經驗不愉快之
    反應等語為被告辯護。經查：
  ㈠被告於109年5月5日經由網路交友軟體「探探」認識甲 ，二
    人以line通訊軟體互加好友後，透過line聊天時相約見面，
    嗣於同日下午1時40分許，在新北市○○區○○○○○0號出口碰面
    後，即分別騎乘u-bike至本案住處，並在本案住處之被告房
    間內，被告將甲 之內褲拉出縫隙後，以手指及陰莖插入甲 
    陰道之方式，為性交行為1次等情，業經被告於警詢、偵查
    、原審及本院審理時所自承（見偵公開卷第3至5、73至75頁
    ；原審卷第157 至159、256至261頁；本院卷第350頁），並
    據證人即告訴人甲 於警詢、偵查中、原審審理時之證述明
    確（見偵公開卷第6至8頁反面、79至83頁；原審卷第235至2
    52頁），復有告訴人甲 手繪房間配置圖1份、監視器錄影翻
    拍及本案住處樓下照片3張、line對話紀錄2份、內政部警政
    署刑事警察局（下稱刑警局）109年6月19日刑生字第000000
    0000號鑑定書、刑警局109年8月12日刑生字第0000000000號
    鑑定書、性侵害案件代號與真實姓名對照表、性侵害犯罪事
    件通報表、疑似性侵害案件證物採集單、醫療財團法人徐元
    智先生醫藥基金會亞東紀念醫院（下稱亞東醫院）受理疑似
    性侵害事件驗傷診斷書等在卷可稽（見偵公開卷第10、20至
    61、63至64、95至96頁反面；偵不公開卷第1至13、15頁）
    ，此部分事實首堪認定。
  ㈡甲 證述之一致性：
  ⒈於警詢時證稱：
    伊與被告一起騎u-bike到本案住處，一開始是在客廳玩狗，
    之後被告以天氣很熱，說房間有冷氣要伊去房間休息，之後
    進房間後，剛開始先閒聊，之後他突然正面抱住伊，想要親
    伊甚至摸伊的胸部，都被伊閃開了，伊跟他說這樣進展太快
    ，伊覺得這樣不好，後來他就關燈然後說要一起躺床上休息
    ，伊有表明說伊不想跟他發生關係並且在他要抱伊或親伊的
    時候推開他且拒絕他，後來就躺在床上聊天，他有提到說他
    想考警察，聊一聊之後他突然正面環抱住伊，開始親伊的雙
    耳，並用左手抓伊的臉跟伊接吻，右手抓住伊的手，之後他
    有解開伊的內衣，還在伊右胸留下吻痕，後來他就把伊的上
    衣跟內衣脫掉，並且說伊漂亮要跟伊交往，然後在伊拒絕跟
    他發生性行為之後，對方還是一直親伊兩邊胸部，左手撫摸
    伊的陰部也有把手指頭插入，之後他就把伊內褲拉開，就把
    他生殖器插入伊的陰道抽動，伊不確定當時他有沒有射精，
    之後他停下來戴保險套想要再繼續，伊就說你再這樣伊就讓
    你沒辦法當警察，講完後他就停下來，把保險套丟掉，走出
    房間做清洗的動作，他清洗完後回房開燈並關門讓伊在房間
    裡面穿衣服，直到伊穿完衣服收拾東西離開他家。被告用半
    哄半騙的方式，伊一直都在拒絕他且推開他，也有拿枕頭跟
    棉被去推擋他，但被告還是使用蠻力用手抓住伊的手及掰開
    伊的腳跟伊發生性行為等語（見偵公開卷第6頁反面至第7頁
    反面）。
　⒉於偵查中證稱：
    伊與被告到本案住處後，本來是在客廳玩，後來被告說他房
    間有開冷氣，回房間後就先聊天，看一下他房間有的東西，
    然後他就想更進一步，想要親吻之類的動作，剛開始伊有推
    開，前面的時候沒有被親到，但後面就有被親到，就是後來
    伊跟他說應該要多認識彼此，他就開始跟伊說他的故事，這
    部分是伊們都坐在床上的時候，然後他在說他的故事的過程
    中，他有一些動作，包括想要親吻跟擁抱外，還有伸手到伊
    衣服裡面，這邊伊有擋下來，只剩下擁抱沒有擋到，後來就
    算抱著，伊與被告是躺在床上，被告就抱伊，伊都有擋到他
    的親吻，他抱著想要親吻的時候，伊都有推開他，因為他抱
    的很緊，後來等他說完他的故事，換伊要講伊的事情的時候
    ，被告本來是躺在伊旁邊，他講完之後就直接壓在伊身上，
    就開始除了親吻之外，還脫伊的衣服，伊試著要推都推不掉
    ，過程中伊有說伊不要，但沒有什麼用，到後面就是他有起
    生理反應，一直要把伊的褲子拉掉，想跟伊發生關係，伊一
    直抓著伊的褲裙，因為那件褲裙下擺比較鬆，他就從旁邊連
    內褲一起拉開，他沒有把伊褲裙脫下來，他是從褲裙的縫直
    接撥開來，就像把袖子撐開來一樣，就從內褲裡面的縫隙進
    去，在他拉開的同時，就把他的生殖器放入伊的陰道裡面後
    ，就開始發生性關係，就算伊跟他說不要，他還是繼續在做
    ，後來他就拔出來，把伊的褲子脫掉，想要再放進去一次，
    伊就威脅他跟他說，如果他再進來，伊就讓他沒有辦法當警
    察，因為他剛剛說想當警察，有在準備考試，他聽到伊說這
    些後，才把伊的褲子跟衣服給伊，他去外面整理自己，讓伊
    在他房間裡整理衣服，到伊穿好之後，伊就直接下樓到本案
    住處附近有一點點距離的地方報警。被告在把他的生殖器插
    入伊陰道之前，他有先用手指插進去，伊剛才沒提到這部分
    ，是因為伊覺得這部分包含在發生性關係裡面。伊與被告躺
    在床上之前，被告就有正面抱住伊，伊有推開他，而在床上
    的時候被告有把伊衣服、內衣脫掉，也有親伊雙耳，也有用
    左手抓伊臉跟伊接吻，用右手抓伊的手等行為，伊都有反抗
    ，想推開他，但被告力氣比較大，伊都推不動，被告要跟伊
    接吻時，伊就轉頭所以才被親到耳朵等語（見偵公開卷第80
    至82頁）。
　⒊於原審審理時證稱；
    伊於案發當天過去本案住處，原本伊在客廳玩，但是被告說
    他房間有冷氣，伊就同意進去被告房間，進了房間之後，伊
    有跟被告說伊的實習工作，伊站著的時候，被告就突然正面
    抱住伊，想要親伊甚至摸伊胸部，都被伊閃開了，伊推開被
    告之後，被告有停下動作，伊就以為被告可以自制，所以就
    繼續聊天，後來被告就請伊到床上聊天，一開始是坐在床上
    ，後來就躺著，正躺跟側躺都有，大部分比較偏側躺，側躺
    時是面對面，聊一些被告的事情，被告有說他要考警察，伊
    有時靠在被告右手臂上，有時沒有，聊一聊之後，被告突然
    正面環抱住伊，開始親伊雙耳，並用左手抓伊的臉跟伊接吻
    ，接吻時被告有伸舌頭，但伊沒有，當時伊嘴巴是打開的，
    被告要伸舌頭進來，但伊沒有回應，被告在伊上方時伊有推
    他，被告拉扯伊衣服褲子時，伊也說不想要，伊拉棉被枕頭
    過來，被告直接往旁邊丟，後來伊整件衣服都被脫掉，褲子
    還在，被告壓制伊時親吻伊的胸部，所以伊的右胸上有被告
    的吻痕，伊的內衣後扣是在側躺時就被解開，伊正躺的時候
    內衣就被往上掀，之後衣服就連內衣一起被脫掉，伊不知道
    右胸吻痕種下的時間，伊有拉著褲子不要被脫掉，但被告就
    轉移到伊的上半身，伊去做抵擋時，他就去拉伊的褲子，伊
    穿的褲子下擺比較寬鬆，被告就從褲子旁邊連同內褲直接拉
    開，因為被告壓在伊上面，伊的衣服也被脫掉，伊無法離開
    ，被告聽不到伊說伊不要，伊推開被告被告也感受不到，被
    告是用左手拉開伊的褲裙及內褲，此時伊是正躺，在被告下
    方，被告右手也許在伊上半身，伊不能確定，因為當時情況
    有點混亂，伊無法肯定當時動作，對伊來說動作是一連串發
    生，被告可以親伊胸部同時左手在伊的下體，伊的雙手就是
    推不開被告，伊正躺在被告下面時，被告有把伊的腳打開，
    被告可能已經把位置喬好之後，拉開伊的腳就直接把他的生
    殖器進入伊的陰道，被告是拉開伊的褲子跟內褲，同時間他
    生殖器就直接進入伊陰道，在整個過程中伊有掙扎，後來當
    他起來去旁邊找保險套時，他是側邊對伊，伊當時跟被告說
    伊不要繼續，甚至想要爬起來，但被告套完保險套之後，就
    把伊的腳拉開想要插入之前，伊就對被告說如果再繼續，伊
    就讓他無法當警察，被告感覺有被嚇到，就馬上把保險套拔
    掉做清潔動作，同時伊也趕快起來去穿衣服，伊認為整個性
    侵時間大約是20分鐘到30分鐘，伊的褲子沒有被脫掉，被告
    是拉開伊的褲裙及內褲後，先用手指插入伊的陰道，隨後就
    將他的生殖器插入伊陰道，此時伊是正躺著，被告是正對伊
    的姿勢，被告拔出他的生殖器後，才轉方向去戴保險套，在
    被告要戴保險套之前，伊有持續拒絕被告，當伊對被告講說
    若他再繼續，會讓他無法當警察之後，被告就沒有對伊有肢
    體碰觸，之後被告就離開房間去做清潔動作，伊穿完衣服拿
    完東西就離開本案住處，伊下樓後到旁邊就直接打電話報警
    等語（見原審卷第236至247、250至251頁）。
　⒋準此，經核證人甲 上開於警詢、偵查中及原審審理時指述之
    情節，就其於上開時、地，如何遭被告為強制性交犯行之方
    式、當時如何表達其不願意與被告發生性交行為等重要情節
    ，於偵查中及原審審理時前後證述大致相同，並無重大矛盾
    、明顯瑕疵之處。
  ㈢甲 之證述有以下證據可資補強其可信性：　
　  被害人證述是否可信且無瑕疵，可探究案發後或查獲後，與
    被害人接觸之相關人員，渠等證詞內容或係聽聞被害人陳述
    ，然亦同時存在渠等與被害人接觸互動之對話及感受，此部
    分即屬本於個人之經歷或經驗，所為證詞可做作為補強被害
    人證述之證據。本案有以下證據足資補強甲 證述之可信性
    ：
　⒈告訴人甲 離開本案住處後，旋於同日下午3時40分許報警請
    求協助一節，有新北市政府警察局土城分局土城所受理民眾
    110報案案件紀錄存卷可考（見偵不公開卷第15頁），經本
    院調取該日報案之對話錄音（全長約2分13秒許）並當庭勘
    驗，結果如下（見本院卷第112至119、132頁）：
　　員警：新北市110你好。
    甲 ：（哭泣、哽咽聲）我想報案。
    員警：妳想報案。好來請說。
    甲 ：（哽咽、呼氣聲）我...
    員警：妳要報什麼案？
    甲 ：我...我...（語氣停頓）
    員警：喂？
    甲 ：我不知道要怎麼講（哽咽）。
    員警：妳現在人在哪裡？地點先給我好了。
    甲 ：我不知道這裡的地址(哽咽、語氣不穩)。
    員警：我這邊是板橋。
    甲 ：我...我是土城區。
    員警：嘿，土城區什麼路？
    甲 ：福...福祥街。
    員警：嘿，福祥街。
    甲 ：9號。
    員警：幾號？
    甲 ：9號附近。
    員警：福祥街9號附近是不是？
    甲 ：對。
    員警：妳什麼事情需要警察過去？
    甲 ：我剛剛在別人家被...就他...(語氣停頓)
    員警：小姐妳怎麼了？
    甲 ：（哽咽）
    員警：是吵架嗎？還是糾紛？
    甲 ：（抽氣聲）他...他想，他想強迫我跟他發生性關係。
    員警：在福祥街9號是不是？
    甲 ：在9號附近。
    員警：9號附近。妳現在人也在附近嗎？
    甲 ：對，我看附近的店家寫9號。
    員警：喔！好，小姐妳貴姓?
    甲 ：○。
    員警：○○○。
    甲 ：嗯。
    員警：妳在那店家叫什麼名稱？就9號前面是不是？
    甲 ：對。店家...(甲 呢喃、語意不清...)
    員警：妳注意安全喔。我通知警察過去瞭解狀況，好嗎？
    甲 ：好，我有點怕他會出來。
    員警：好，那妳要注意安全，我趕快通知警察過去。
    甲 ：好～～（語氣不穩）
    員警：妳看到警察跟警察招手一下喔。
    甲 ：（哽咽、哭泣聲）好。
    員警：好。掰掰（背景可短暫聽到甲 哭泣聲）。
    觀諸前揭報案過程中，由甲 時而哭泣、哽咽，時而說話語
    氣不穩、停頓、無法以言語清楚表達之情狀，甚且明確向員
    警表示害怕一語，在在均呈現出甲 當時心中因遭人強迫發
    生性行為的恐懼、慌張及就案發狀況難以啟齒、完整陳述之
    情緒。    
　⒉證人即派出所員警丙○○於本院審理中證述：當天我擔服巡邏
    勤務，接到勤務中心要我前往福祥街服務，在勤務中心的無
    線電內容並不會說某處發生性侵案件，是在現場該女子稱在
    福祥街遭人欺負，就我印象所及，她的表情似乎有點在哭泣
    ，被害人有明確提到類似性侵的字眼，但詳細內容為何我忘
    記了，我就向該女子詢問被欺負的地點，我獨自上去該處按
    門鈴，無人回應，詢問附近鄰居該處住何人後便離去，因為
    該女子陳述被欺負的過程、哭泣的樣子，我覺得是類似性侵
    的意思，就後續通報以性侵案件方式處理，之後即未再與該
    女子接觸等語（見本院卷第357至363頁）。
　⒊證人即員警甲○○於本院審理時結證：案發當天在偵查隊接獲
    派出所說有妨害性自主的案件，我便到派出所瞭解案情，當
    時看到甲 坐在值班台旁邊，低著頭、情緒不佳、低落、話
    不多，附近有些員警在詢問她，但甲 沒有辦法表達得很明
    確，問一句答一句，沒辦法完整講清楚，因為派出所員警要
    帶甲 去驗傷，我就先返回駐地，之後等員警乙○○製作完筆
    錄，我就去開立受理報案證明單，並與甲 溝通、詢問一下
    案發時之過程，當時甲 感覺是蠻脆弱的，且因為她不清楚
    土城的交通狀況，我就帶她去捷運站，路程中，我請她是否
    有跟家人講一下這件事，有個抒發的管道，甲 說她不敢跟
    家人、朋友講，她就開始哭泣等語（見本院卷第213至220頁
    ）。
  ⒋證人即員警乙○○於本院審理時證稱：甲 當天驗傷後，由派出
    所員警送她來分局製作筆錄，可以感覺她還蠻疲憊，但她的
    對答都還滿清楚，一些過程也都記得，製作筆錄前會先問她
    大概的情況，做初步的瞭解，之後的筆錄才會是一問一答的
    方式，無論是初步瞭解或製作筆錄的過程，甲 都有呈現害
    怕的感覺，尤其是講到男方開始觸碰她的身體、更侵入性的
    一些行為時，甲 情緒有比較激動、害怕的感覺，因為她講
    話的聲音有點發抖，只是製作筆錄時要問更詳細，會更表現
    出來等語（見本院卷第225至227頁）。
　⒌證人即諮商心理師丁○○於本院審理中證述：在23次與甲 諮商
    的過程中，最影響她的就是性侵這件事，涵蓋的包含覺得很
    丟臉、很羞愧，很難跟別人啟齒，這樣會變成某一種負向循
    環，開始對於周圍的人產生一些隔閡、距離，而且在司法過
    程中，她需要不斷去重複這事件中的一些細節，要反覆記憶
    、陳述這件事，就會加深她的情緒感受、重複被刺激，所以
    她的情緒會在這過程中有大量波動，比如說，有嚴重的失眠
    問題，有大量的自我譴責、自責的狀況，有時會有情緒低落
    、憂鬱等狀況時，她也沒有人可以說等語（見本院卷第235
    至237頁）。
　⒍證人即社工林○○於本院審理中結稱：甲 受害後，其狀況非常
    低落，甲 有跟我說很難入眠，有感覺到一股很緊繃的身心
    狀況，同時也有一些反胃想吐、肚子痛的狀態，這些狀態就
    我的理解很可能就是創傷引起的，所以我有轉介甲 去心理
    諮商，心理諮商半年後，甲 的睡眠狀況依然沒有明顯改善
    才會轉介她到心禾診所之精神科就診；而在司法過程中，我
    有陪同1次偵訊、1次審理，就我社工的角色，不會主動探問
    性侵的過程和細節，只有在前述2次出庭的時候，有機會聽
    到甲 描述，一般個案也不會主動提這個部分，因為那是一
    個創傷等語（見本院卷第365至370頁）。　
　⒎上揭各該證人就甲 案發後的情緒反應之觀察，皆為其等親見
    親聞，自有補強證據之適格。故由前開報案錄音、各該證人
    證稱被告於案發後的心理及生理反應，均與本案性侵害事件
    確具有緊密之關連性，且由甲 自報案當下的哭泣、哽咽、
    恐懼、慌張，警詢時之情緒低落、製作筆錄時提及細節的害
    怕，事後轉為羞愧、自責、不敢告訴家人、朋友且不願主動
    提及案發過程等情緒反應，核與性侵害案件中被害人的具體
    反應相符，甚而甲 自110年2月24日至110年11月10日間確因
    情緒和焦慮症狀至精神科診所就診一節，亦有心禾診所診斷
    證明書1紙附卷足憑（見本院卷第193頁），當足為甲 所陳
    其於上開時、地遭被告強制性交等證述之補強，而堪認定甲
     前揭證述並非杜撰、確屬真實。
  ㈣被告所辯及辯護意旨不可採之理由：
  ⒈被告雖稱：如果我有違反甲 意願、要控制住她，我豈可能起
    身離開去戴保險套云云；辯護意旨則以：甲 在過程中長達
    半小時的時間內，並未有呼叫或求救之反應，且甲 提及於
    過程中有掙扎狀況，但其四肢、外陰部等身體部位並無任何
    傷痕，難認被告有何違反甲 性自主意思等語辯護。然：按
    西元1979年聯合國大會通過「消除對婦女一切形式歧視公約
    」（以下簡稱CEDAW），並在1981年正式生效，其內容闡明
    男女平等享有一切經濟、社會、文化、公民和政治權利，締
    約國應採取立法及一切適當措施，消除對婦女之歧視，確保
    男女在教育、就業、保健、家庭、政治、法律、社會、經濟
    等各方面享有平等權利，且不限於聯合國會員國，均可加入
    。鑑於保障婦女權益已成國際人權主流價值，我國為提升我
    國之性別人權標準，落實性別平等，經立法院於議決、總統
    批准並頒發加入書，明定CEDAW具國內法效力，並經立法院
    於100年5月20日三讀通過，於同年6月8日公布「消除對婦女
    一切形式歧視公約施行法」。CEDAW於國內生效是我國推動
    性別平等的重要里程碑，促使我國性別人權狀況與國際接軌
    ，兩性權益均獲得平等保障，性別歧視逐步消除。落實在性
    侵害事件，主要為打破以往對於性別刻板印象及普遍存在性
    侵害犯罪迷思。以刑法第16章妨害性自主罪章而言，所保護
    法益為個人性自主決定權，即個人享有免於成為他人性客體
    的自由，可依其意願自主決定「是否」、「何時」、「如何
    」及與「何人」為性行為，此乃基於維護人性尊嚴、個人主
    體性及人格發展的完整，並為保障個人需求獲得滿足所不可
    或缺的基本權利。強調「性自主決定權」即「性同意權」，
    意指任何性行為都應建立在相互尊重，彼此同意的基礎上，
    絕對是「No means No」「only Yes means Yes」，即「說
    不就是不！」、「她（或他）說願意才是願意！」、「沒有
    得到清楚明瞭的同意，就是不同意！」。申言之，要求性主
    動的一方有責任確認對方在「完全清醒」的狀態下「同意」
    （但排除對未滿16歲、心智障礙、意識不清、權力不對等或
    以宗教之名行誘騙之實者）之行為，鼓勵「溝通透明化」並
    「尊重對方」。因此，對方沉默時不是同意，對方不確定或
    猶豫也不是同意，在對方未同意前之任何單獨與你同行回家
    或休息，只能視為一般人際互動，不是性暗示，又同意擁抱
    或接吻，也不表示想要性交，即對方同意後也可反悔拒絕，
    無所謂「沒有說不行，就等於願意」或有「半推半就」的模
    糊空間，避免「性同意」成為性侵害事件能否成立的爭議點
    。猶不得將性侵害的發生歸咎於被害者個人因素或反應（例
    如不得將被害人穿著曝露或從事與性相關之特殊行業等作為
    發生性行為的藉口，或指摘被害人何以不當場求救、立即報
    案、保全證據，或以被害人事後態度自若，仍與加害者保有
    曖昧、連繫等情狀即推認被害者應已同意而合理化加害者先
    前未經確認所發生的性行為），卻忽視加害者在性行為發生
    時是否確保對方是在自願情況下的責任（最高法院110年度
    台上字第1781號判決意旨參照）。查：依一般社會經驗，正
    常智識之人於自身權益遭受侵害時之反應、處理方式，本與
    每個個體成長環境、經驗、個性有關，非謂遇有權益侵害之
    情事時，所有被害人均會積極尋求協助、主張自己權益始屬
    正常，審酌甲 於本案發生時年甫20歲，年齡甚輕、社會經
    驗稍有不足，且由甲 報案當下所言「我不知道要怎麼講（
    哽咽）」、「我剛剛在別人家被...就他...(語氣停頓)」、
    「（抽氣聲）他...他想，他想強迫我跟他發生性關係」等
    語，顯見於報案時猶無法明確陳述遭遇，另參以證人甲○○前
    證：甲 於派出所等候前往醫院驗傷、製作筆錄前，仍沒有
    辦法就案發過程表達得很明確，問一句答一句，沒辦法完整
    講清楚等語，均足徵甲 於案發後未久，仍因心中驚懼而無
    法以言語明確表述性侵經過，且妨害性自主案件之被害人面
    對突如其來之性侵害行為時，當下驚慌失措、不敢張揚呼救
    並非少見，則甲 事發時因驚慌失措而未大聲呼叫、求救，
    或趁被告短暫穿戴保險套時起身逃離，即非不能想像，自不
    得僅據此推論其同意與被告為性行為。至於有無明顯外傷，
    除需考量過程中雙方的肢體接觸情形外，仍必須綜合被告施
    力強度大小、甲 反抗之力道、雙方所能移動之空間大小等
    因素而有異，非能一概而論，亦即強制性交過程中，性交及
    反抗雖可能造成被害人受有傷害，然傷害並非必然導致之結
    果，況且，甲 供稱係以推拒被告之方式為反抗，而經被告
    壓在身上、用手抓住伊的手及拉開伊的腳、褲子跟伊發生性
    行為，並未進一步遭被告以暴力毆打，雙方亦無激烈之拉扯
    、推打，酌以該等情節，則甲 身上未受有明顯傷痕，亦難
    認顯有悖離一般常情及經驗法則之處，自不足為有利於被告
    之認定。
　⒉被告另稱：一開始之性行為是合意為之，是我穿戴保險套時
    ，甲 質疑我為何這麼熟練，是否常常這樣約女生，是否把
    她當成隨便的女生，甲 才會說「你再這樣我就讓你沒辦法
    當警察」而拒絕繼續性行為，我聽到後也立刻退出房間云云
    （見本院卷第352頁）；辯護意旨並稱：甲 為何於被告穿戴
    保險套時表達「不讓其當警察」一語，實乃因甲 對於被告
    動作熟練、質疑被告是否性經驗豐富，而產生對先前交往經
    驗不愉快之反應等語。然而，假若被告辯解為實，被告既然
    已經尊重甲 當下拒絕繼續性行為之意思，而未違反甲 之性
    自主意願，顯見雙方就中斷性行為存有共識，甲 又何需於
    離開本案住處後立即報案請求協助？考量被告、甲 間乃案
    發當日初識之網友，彼此間並無任何仇恨怨隙，甲 要無任
    何理由故意虛構情節，以誣陷被告入罪。故被告前揭辯解，
    尚屬有疑，實難遽採。 
　⒊至於辯護意旨或稱：甲 於原審審理中有稱「我不想被告太好
    過」一語，讓人對甲 證詞之真正性不免產生聯想一語（見
    本院卷第356頁）；惟細繹甲 於原審審理所述：我希望這件
    事可以讓他被判重刑，至少讓他留有紀錄，我不希望之後還
    有類似的女生被這樣對待，可以減少其他女生受害，這件案
    子對我來說傷害及影響都很大，若是可以，我不想要他太好
    過，我希望他不要再說謊，從案子發生到現在他有提過補償
    或和解，但是他到現在一句道歉都沒有，我覺得若是要和解
    ，他就應該要道歉及認罪等語（見原審卷第253頁），另證
    人林○○於本院審理中，經辯護人詰以：「你方稱在司法程序
    中對甲 的反應是比較大的，甲 有無跟你反應會擔心被告會
    否被定罪的事？」時，林○○亦證稱：「甲 的語言不是這樣
    ，甲 的語言比較是司法應該要給犯錯的人懲罰，甲 會擔心
    不知道結果能不能達到這樣的懲罰」一語甚明（見本院卷第
    370頁），均徵甲 乃是欲透過司法程序懲罰犯罪之人並希望
    被告能正視自己錯誤之意，實難由上開言論推論甲 有何要
    反制、報復被告而刻意誣指被告之不當動機。準此，前揭辯
    護意旨實有未恰，無足採認。
　㈤公訴意旨雖另請求為甲 之創傷症候群鑑定（見本院卷第211
    頁），然本案甲 於事發後之相關情緒狀態、心理及生理反
    應，均經上開證人結證在案，且犯罪事實業經本院認定如上
    ，此部分調查之聲請應無必要，併予說明。綜上所述，本案
    事證明確，被告上開犯行堪以認定，應依法論科。
二、論罪科刑：
　㈠核被告所為，係犯刑法第221條第1項之強制性交罪。被告以
    其手指、陰莖進入甲 陰道而對甲 為性交行為前，親吻甲 
    耳朵及嘴巴、胸部之猥褻行為，原為性交之階段行為，應為
    強制性交之高度行為所吸收，不另論罪。　　　
　㈡按數行為於同時同地或密切接近之時地實施，侵害同一之法
    益，各行為之獨立性極為薄弱，依一般社會健全觀念，在時
    間差距上，難以強行分開，在刑法評價上，以視為數個舉動
    之接續施行，合為包括之一行為予以評價，較為合理，則屬
    接續犯，而為包括之一罪。被告於前開時地，以上述違反甲
     意願之方式，先後以其手指及陰莖進入甲 之陰道，而對甲
     為強制性交行為，係基於單一犯意，侵害同一被害人即甲 
    之法益，且在密接之時間、同一地點實施，揆諸前揭說明，
    應論以接續犯之一罪。　
　㈢犯罪之情狀顯可憫恕，認科以最低度刑仍嫌過重者，得酌量
    減輕其刑，刑法第59條定有明文。又刑事審判旨在實現刑罰
    權之分配的正義，故法院對有罪被告之科刑，應符合罪刑相
    當之原則，使輕重得宜，罰當其罪，以契合社會之法律感情
    ，此所以刑法第57條明定科刑時應審酌一切情狀，尤應注意
    該條所列10款事項以為科刑輕重之標準，並於同法第59條賦
    予法院以裁量權，如認犯罪之情狀可憫恕者，得酌量減輕其
    刑，俾使法院就個案之量刑，能斟酌至當。且考刑法第59條
    立法理由：科刑時原即應依第57條規定審酌一切情狀，尤應
    注意該條各款所列事項，以為量刑標準，本條所謂「犯罪之
    情狀可憫恕」，自係指裁判者審酌第57條各款所列事項以及
    其他一切與犯罪有關之情狀之結果，認其犯罪足堪憫恕者而
    言，即必於審酌一切之犯罪情狀，在客觀上顯然足以引起一
    般同情，認為縱予宣告法定最低刑度猶嫌過重者，始有其適
    用（參照最高法院38年台上字第16號、45年台上字第1165號
    及51年台上字第899號判例意旨）。是法院審酌刑法第59條
    酌減事由時，仍應依刑法第57條科刑事由通盤考量，若認犯
    罪情狀確可憫恕，認科以最低度刑仍嫌過重者，即得酌量減
    輕其刑，二者並非截然可分，不得合併審究。查被告不思尊
    重甲 之性自主決定權，因一時短於思慮而衝動為本案犯行
    ，固應給予相當之制裁，惟考量被告年紀尚輕，前無任何犯
    罪紀錄，有本院被告前案紀錄表可按，素行並非不良，且參
    以被告並未使用暴力方式性侵甲 ，手段非屬殘暴，並於本
    院審理時與甲 成立和解，且已依和解條件給付部分賠償（
    見本院卷第342、373頁及附件所示之本院調解筆錄），審酌
    被告犯罪整體情狀，尚非重大不赦，且事後已努力達成和解
    、填補損害以求取甲 之諒解，如逕依刑法第227條第1項規
    定處以法定最低度刑即有期徒刑3年，猶有情輕法重過苛之
    憾，在客觀上足以引起一般人同情，堪予憫恕，應依刑法第
    59條之規定酌減其刑。
三、撤銷改判之理由：
  ㈠原審未詳為推求，遽為被告無罪判決，即有未合，檢察官上
    訴指摘原判決不當，為有理由，原判決認事用法既有違誤，
    自應由本院將原判決撤銷改判。
  ㈡爰以行為人之責任為基礎，審酌被告係利用社群交友軟體之
    機會而結識甲 ，初次見面時，竟僅因為滿足自身性欲，未
    能尊重甲 之性自主權，以前述行為態樣對甲 為強制性交行
    為，對甲 造成之身體及心理上之侵害不言可喻，且於偵審
    中又始終否認犯行，本應嚴予非難，但念及被告於本院審理
    時已積極與甲 達成和解，獲得諒解，並已給付部分和解金
    額，暨參以其犯罪之動機、手段、目的及自述大學肄業之智
    識程度、曾有國外留學經驗，目前在藥局上班、與家人同住
    之生活經濟狀況（見原審卷第262頁）等一切情狀，量處如
    主文第2項所示之刑。
  ㈢被告前未曾因故意犯罪受有期徒刑以上刑之宣告，有本院被
    告前案紀錄表在卷可參，其因一時失慮致觸犯刑章，且犯後
    與甲 達成調解、彌補甲 損害，本院信其經此偵、審程序及
    科刑之教訓後，當知所警惕，信無再犯之虞，參酌短期自由
    刑對其復歸社會所造成之影響，暨甲 於附件所示調解筆錄
    中亦表明同意對被告為緩刑宣告等情，本院認前開對被告所
    宣告之刑，以暫不執行為適當，並考量被告與甲 調解條件
    之履行期間，爰依刑法第74條第1項第1款之規定，宣告緩刑
    5年，且依刑法第74條第2項第3款規定，併予宣告被告應依
    本院111年度附民上移調字第202號調解筆錄所載條件履行賠
    償；且此部分乃緩刑宣告附帶之條件，依刑法第74條第4項
    規定，上開條件內容得為民事強制執行名義。倘被告未遵循
    本院諭知之上開緩刑期間所定負擔（即：按期履行賠償），
    且情節重大者，足認原宣告之緩刑難收其預期效果，而有執
    行刑罰之必要者，檢察官得依同法第75條之1第1項第4款之
    規定，聲請撤銷本件緩刑之宣告，併此指明。另因被告所犯
    係刑法第91條之1第1項所列之罪，併依刑法第93條第1項第1
    款之規定，諭知於緩刑期間付保護管束，俾予適當追蹤，以
    符合緩刑目的。
據上論斷，應依刑事訴訟法第369條第1項前段、第364條、第299
條第1項前段，刑法第221條第1項、第59條、第74條第1項第1款
、第2項第3款、第93條第1項第1款，判決如主文。
本案經檢察官王江濱提起公訴，檢察官游淑惟提起上訴，檢察官
孟玉梅到庭執行職務。
中　　華　　民　　國　　111 　年　　3 　　月　　29　　日
                  刑事第十五庭  審判長法　官  陳芃宇
                                      法　官  陳勇松
                                      法　官  陳俞伶
以上正本證明與原本無異。
如不服本判決，應於收受送達後20日內向本院提出上訴書狀，其
未敘述上訴之理由者並得於提起上訴後20日內向本院補提理由書
（均須按他造當事人之人數附繕本）「切勿逕送上級法院」。
                                      書記官  朱家麒
中　　華　　民　　國　　111 　年　　3 　　月　　30　　日
附錄：本案論罪科刑法條全文
中華民國刑法第221條　　
對於男女以強暴、脅迫、恐嚇、催眠術或其他違反其意願之方法
而為性交者，處3年以上10年以下有期徒刑。
前項之未遂犯罰之。